【裁判字號】    95,訴,813
【裁判日期】    951031
【裁判案由】    違反毒品危害防制條例
【裁判全文】
臺灣屏東地方法院刑事判決               95年度訴字第813號
公  訴  人  臺灣屏東地方法院檢察署檢察官
被      告  甲○○
上列被告因違反毒品危害防制條例案件，經檢察官提起公訴（95
年度毒偵字第1398號），被告就被訴事實為有罪之陳述，本院裁
定行簡式審判程序，判決如下：
    主  文
甲○○施用第一級毒品，處有期徒刑柒月，扣案之注射針筒壹支
沒收銷燬。
    事  實
一、甲○○前於民國94年間因施用毒品案件，經本院以94年度毒
    聲字第87號裁定送觀察、勒戒後，認無繼續施用毒品之傾向
    ，於94年5 月6 日觀察、勒戒執行完畢釋放，由臺灣屏東地
    方法院檢察署檢察官於94年5 月10日以94年度毒偵字第218
    號不起訴處分確定。詎其猶不知悛悔，於觀察、勒戒執行完
    畢釋放後5 年內，復基於施用第一級毒品海洛因之犯意，於
    95年8 月17日13時許止，在屏東縣東港鎮東隆宮之廁所內，
    以將第一級毒品海洛因加水再以注射針筒注入體內之方式，
    施用第一級毒品海洛因1 次，嗣於同日13時10分許，因其進
    入上開廁所時形跡可疑為警在外等候，並經警在其所使用之
    廁所垃圾桶內發現其使用後殘留第一級毒品海洛因之注射針
    筒1 支後向其詢問，甲○○坦承施用毒品，並同意採尿送驗
    而查獲。
二、案經屏東縣警察局東港分局報請臺灣屏東地方法院檢察署檢
    察官偵查起訴。
    理  由
一、本件被告甲○○所犯係死刑、無期徒刑、最輕本刑為3 年以
    上有期徒刑以外之罪，其於準備程序中就被訴事實為有罪之
    陳述，經法官告知簡式審判程序之旨，並聽取當事人之意見
    後，本院認為適宜由受命法官獨任進行簡式審判程序。
二、上揭事實，業據被告甲○○於警詢時、偵查中及本院審理時
    坦承不諱，並有殘留第一級毒品海洛因之注射針筒1 支扣案
    可稽，且被告為警所採集之尿液檢體，經送請臺灣檢驗科技
    股份有限公司以酵素免疫分析法及氣相層析質譜儀法檢驗，
    結果呈嗎啡陽性反應，有該公司濫用藥物尿液檢驗報告1 紙
    （見偵卷第15頁）在卷足憑，又扣案之注射針筒1 支，經警
    依毒品簡易快速篩檢試劑初步檢驗，結果呈第一級毒品海洛
    因陽性反應，有屏東縣警察局東港分局查獲涉嫌毒品初步檢
    驗報告單1 紙（見警卷）附卷可稽，堪信被告上開自白確與
    事實相符。再被告先前如事實欄所載，其於94年間因施用毒
    品案件，經本院以94年度毒聲字第87號裁定送觀察、勒戒後
    ，認無繼續施用毒品之傾向，於94年5 月6 日觀察、勒戒執
    行完畢釋放，由臺灣屏東地方法院檢察署檢察官於94年5 月
    10日以94年度毒偵字第218 號不起訴處分確定等節，有臺灣
    屏東地方法院檢察署檢察官94年度毒偵字第218 號不起訴處
    分書（見偵卷第18頁）、全國施用毒品案件紀錄表及臺灣高
    等法院被告前案紀錄表在卷足憑，本件事證已臻明確，被告
    於觀察、勒戒執行完畢釋放後5 年內，再犯本件施用第一級
    毒品海洛因之犯行洵堪認定。
三、查海洛因為毒品危害防制條例第2 條第2 項第1 款明定之第
    一級毒品，不得持有及施用，核被告甲○○所為，係犯該條
    例第10條第1 項之施用第一級毒品罪。其施用前持有第一級
    毒品海洛因之低度行為，應為其施用第一級毒品海洛因之高
    度行為所吸收，不另論罪。爰審酌被告前經觀察、勒戒後，
    仍未戒斷其施用毒品之惡習，並參酌其素行狀況、犯罪之動
    機、目的、手段、所生戕害其身心情形及犯罪後坦承犯行，
    態度尚非惡劣等一切情狀，量處如主文所示之刑，以資懲儆
    。扣案之注射針筒1 支，確有第一級毒品海洛因成分殘留，
    已如上述，而注射針筒因與第一級毒品海洛因無從析離，應
    依毒品危害防制條例第18條第1 項前段之規定，沒收銷燬之
    。
四、至公訴意旨雖認被告甲○○自95年8 月10日某時起至同年月
    17日13時許止為多次施用第一級毒品海洛因犯行云云，惟按
    被告之自白不得作為有罪判決之唯一證據，仍應調查其他必
    要之證據，以察其是否與事實相符，刑事訴訟法第156 條第
    2 項定有明文；又犯罪事實之證明，不論係直接證據或間接
    證據，須於一般人均不致有所懷疑而得確信其為真實之程度
    ，始得據為有罪之認定，倘其證明尚未達於此程度而仍有合
    理懷疑存在時，本諸無罪推定之原則，自應為被告無罪之判
    決，故附加於自白之佐證，亦須達於無合理懷疑之程度，且
    非只增強自白之可信性為已足，仍須具備構成犯罪要件事實
    之獨立證據，亦即除自白外，仍應有足可證明犯罪之必要證
    據，因此，無被告自白之案件，固應調查必要之證據，即已
    有被告自白之案件，亦須調查其他必要之證據，以察其是否
    與事實相符（最高法院91年度台上字第7496號判決意旨可資
    參照）。經查，被告雖於警詢時及偵查中自白其自95年8 月
    10日起至同年月17日13時許止，連續施用第一級毒品海洛因
    等語，惟毒品施用後於尿液中可檢出之時間，受施用劑量及
    頻率、施用方式、飲水量之多寡、個人體質及其代謝情況等
    因素影響，因個案而異，一般可檢出之時間為海洛因服用後
    2- 4天、嗎啡2-4 天等情，有行政院衛生署管制藥品管理局
    92年3 月10日管檢字第0920001495號函可參，堪信被告於95
    年8 月17日15時50分採尿前回溯96小時內確曾施用第一級毒
    品海洛因，則被告供稱其於95年8 月17日13時許施用第一級
    毒品海洛因等語，應與事實相符而可採信，除此之外，本件
    並無任何補強證據以證明被告上開就自95年8 月10日起至同
    月17日13時許止（該次除外）所為多次施用第一級毒品海洛
    因犯行之自白之真實性，尚難認被告上開自白與事實相符，
    是公訴意旨認被告自95年8 月10日起至同月17日13時許止（
    該次除外），多次施用第一級毒品海洛因云云，即有所誤會
    ，而與事實不符，本院因認本件被告遭查獲前僅於95年8 月
    17日13時許施用第一級毒品海洛因1 次，自無從專憑被告之
    自白逕認被告有為其他施用第一級毒品海洛因之犯行，此部
    分犯罪尚屬不能證明，本應為無罪之諭知，惟公訴意旨認此
    部分犯行與上揭論罪科刑部分，有集合犯之實質上一罪關係
    ，爰不另為無罪之諭知，附此敘明。
據上論斷，應依刑事訴訟法第299 條第1 項前段、第273 條之1
第1 項，毒品危害防制條例第10條第1 項、第18條第1 項前段，
刑法第11條，判決如主文。
本案經檢察官陳川傑到庭執行職務。
中    華    民    國    95    年    10    月    31    日
                  刑事第五庭    法  官  林家聖
以上正本證明與原本無異。
如不服本判決應於收受本判決送達後10日內向本院提出上訴書狀
，其未敘述上訴理由者，並得於提起上訴後10日內向本院補提理
由書狀（均須按他造當事人之人數附繕本）「切勿逕送上級法院
」
中    華    民    國    95    年    10    月    31    日
                                書記官  莊正彬
附錄本判決論罪科刑法條全文：
毒品危害防制條例第10條第1項
施用第一級毒品者，處六月以上五年以下有期徒刑。


司法院資訊處製作；財團法人民間司法改革基金會備份。
